【裁判字號】    99,上訴,1523
【裁判日期】    990813
【裁判案由】    違反森林法等
【裁判全文】
臺灣高等法院臺中分院刑事判決        99年度上訴字第1523號
上  訴  人
即  被  告  乙○○
            甲○○
上列上訴人等因違反森林法等案件，不服臺灣苗栗地方法院99年
度訴字第117號中華民國99年5月18日第一審判決（起訴案號：臺
灣苗栗地方法院檢察署98年度偵字第3831號），提起上訴，本院
判決如下：
    主  文
上訴駁回。
    理  由
一、按依刑事訴訟法第350條、第361條、第362條、第367條規定
    ，不服地方法院之第一審判決而上訴者，須提出上訴書狀，
    並應敘述具體理由，為上訴必備之程式；其所提出之書狀未
    敘述上訴理由，或僅曾以言詞陳述上訴理由者，均應於上訴
    期間屆滿後20日內補提理由書於第一審法院。第一審法院經
    形式審查，認逾期未補提上訴理由者，應定期間先命補正；
    逾期未補正者，為上訴不合法律上之程式，應以裁定駁回。
    倘已提出上訴理由，但所提非屬具體理由者，則由第二審法
    院以上訴不合法律上之程式，判決駁回。而所謂具體理由，
    必係依據卷內既有訴訟資料或提出新事證，指摘或表明第一
    審判決有何採證認事、用法或量刑等足以影響判決本旨之不
    當或違法，而構成應予撤銷之具體事由，始克當之（例如：
    依憑證據法則具體指出所採證據何以不具證據能力，或依憑
    卷證資料，明確指出所為證據證明力之判斷如何違背經驗、
    論理法則）；倘僅泛言原判決認定事實錯誤、違背法令、量
    刑失之過重或輕縱，而未依上揭意旨指出具體事由，或形式
    上雖已指出具體事由，然該事由縱使屬實，亦不足以認為原
    判決有何不當或違法者（例如：對不具有調查必要性之證據
    ，法院未依聲請調查亦未說明理由，或援用證據不當，但除
    去該證據仍應為同一事實之認定），皆難謂係具體理由，俾
    與第二審上訴制度旨在請求第二審法院撤銷、變更第一審不
    當或違法之判決，以實現個案救濟之立法目的相契合，並節
    制濫行上訴（最高法院97年度臺上字第892號刑事判決意旨
    參照）。
二、本件上訴人即被告（下稱被告）乙○○、甲○○因不服原審
    判決分別提起上訴，其上訴狀所載理由分述如下：
(一)被告乙○○上訴意旨略以：關於違反森林法部分，原審認定
    犯罪之事實、證據、理由不相吻合；民國98年7月17日，警
    方接獲舉報在凌晨4時叫醒被告，並告知有人舉報被告盜取
    國有土地之牛樟殘材，經搜查被告工寮後，把被告長久以來
    在自家保留地收集之牛樟殘材，認定是盜取國有土地之牛樟
    殘材，因此把被告移送法辦，並沒入牛樟殘材；被告陳述之
    理由、事實未獲地院採信，希望高院查明事實，還被告一個
    合理處置。至於違反野生動物保育法部分，山羌於警方查獲
    時，經查證並無外傷，所以被告並無原審所認定之獵捕行為
    ，因此不服原審判決，依法提起上訴等語。
(二)被告甲○○上訴意旨略以：被告於98年7月14日受僱於雇主
    乙○○整理果園、噴灑農藥工作，關於工寮內所有牛樟塊及
    工具等，於被告受僱前即已存在。被告並未到過國有林地，
    本件被查獲時，被告所有JF-5416號自小客車，經查驗並沒
    有濕泥土之殘留，且國有林地現場只有乙○○車輛輪胎痕跡
    ，查無被告所有車輛痕跡，足證被告所有前開車輛未參與雇
    主搬運贓物。98年7月17日凌晨4時20分，警方至雇主乙○○
    所有之工寮進行查緝時，被告蓋棉被在睡覺，因山裡氣溫較
    涼，尤其是下半夜，應屬正常情況。被告根本未曾見過莊聰
    良，其與雇主乙○○是何關係，被告亦不知曉。被告從未以
    所有JF-5416號自小客車替雇主乙○○載運其裁切成小段之
    牛樟殘材，應係雇主乙○○未經被告同意，竊取被告所有前
    開車輛載運，被告確實沒有幫助乙○○搬運贓物，原審率即
    認定被告為結夥搬運贓物共犯，幾近推測，顯有違誤，為此
    提起上訴，請求撤銷原判決，更為被告無罪之諭知等語。
三、經查：
(一)本件被告乙○○、甲○○因不服地方法院之第一審判決，被
    告乙○○於99年5月28日向原審法院具狀聲明上訴，並於同
    年6月7日提出上訴理由狀敘明上訴理由；被告甲○○於99年
    5月31日向原審法院提出上訴書並敘明上訴理由。依刑事訴
    訟法第361條第2項條文、立法修正理由及上開最高法院判決
    意旨，倘已提出上訴理由，但所提非屬具體理由者，由第二
    審法院以上訴不合法律上之程式，以判決駁回之。至於上訴
    理由是否具體，係屬第二審法院審查範圍，不在命補正之列
    （參見法院辦理刑事訴訟案件應行注意事項第162點），合
    先敘明。
(二)原審判決就認定被告二人犯罪所憑之證據，已經詳細調查審
    酌，對於被告二人否認犯罪所執之前開辯解何以不足採信，
    亦已依憑卷內證據資料，於理由內詳為指駁說明（詳見原審
    判決第7頁第6行至第11頁第13行，第13頁第11行至第14頁第
    7行），經核並無違背證據及論理法則。被告二人上訴固具
    備形式上之理由，但其並未提出新事證以供調查，亦未依據
    卷內之訴訟資料，指摘原審判決有何足以影響判決本旨之不
    當或違法，構成應予撤銷之具體事由，而僅執前詞，空言否
    認有何共同竊盜森林主產物及非法獵捕保育類動物山羌之行
    為，指摘原判決認定事實不當云云。惟查，證據之取捨及證
    據證明力如何，均屬事實審法院得自由裁量、判斷之職權，
    茍其此項裁量、判斷，並不悖乎通常一般之人日常生活經驗
    之定則或論理法則，又於判決內論敘其何以作此判斷之心證
    理由者，即不得任意指摘其為違法。而認定犯罪事實所憑之
    證據，並不以直接證據為限，間接證據亦包括在內，審理事
    實之法院綜合卷內之直接、間接證據，本於推理作用，於通
    常一般之人均不致有所懷疑，得確信其為真實之程度者，即
    得據之為有罪之認定。本件原判決既已詳敘被告二人所為否
    認犯罪之辯詞何以不足採信，以及關於被告二人確有共同竊
    盜森林主產物之犯行、被告乙○○並另有非法獵捕保育類動
    物山羌之犯行所憑之證據及理由，所為論述又未悖乎通常一
    般人日常生活經驗之定則或論理法則，自不得任意指摘其為
    違法。被告二人上訴意旨猶執前詞，對於原判決已說明事項
    及屬原審採證認事職權之適法行使，徒憑己見另為不同之評
    價，再事爭執，尚不足以動搖原判決認定犯罪事實及量刑之
    基礎，難認係具體理由。
(三)綜上所述，本件被告二人提起之第二審上訴，均不合法律上
    程式，爰不經言詞辯論，均判決駁回上訴。
四、據上論斷，應依刑事訴訟法第367條前段、第372條，判決如
    主文。
中    華    民    國    99    年    8  月     13      日
            刑事第十一庭  審判長法  官  郭  同  奇
                                法  官  陳  慧  珊
                                法  官  洪  曉  能
以上正本證明與原本無異。
如不服本判決應於收受送達後十日內向本院提出上訴狀，其未敘
述上訴之理由者並得於提起上訴後十日內向本院補提理由書（均
須按他造當事人之人數附繕本）「切勿逕送上級法院」。
                                書記官  林  明  冬
中    華    民    國    99    年    8  月     13      日

司法院資訊處製作；財團法人民間司法改革基金會備份。
